臺灣臺北地方法院民事判決　　　　　　　　　　　　九十二年度勞訴字第一九七號
　　原　　　告　甲○○
　　訴訟代理人　蔡鎮隆律師
　　被　　　告　乙○○○○股份有限公司
　　法定代理人　丙○○
　　訴訟代理人　吳宏城律師
　　複代理　人　蔡坤鐘律師
當事人間給付薪資等事件，本院於民國九十三年六月十四日言詞辯論終結，判決如下
：
    主  文
被告應給付原告新台幣伍拾肆萬捌仟玖佰玖拾肆元及自民國九十二年十月二十四日起
至清償日止，按年息百分之五計算之利息。
原告其餘之訴駁回。
訴訟費用由被告負擔百分之九十五，餘由原告負擔。
本判決第一項於原告以新台幣壹拾捌萬肆仟元供擔保後，得假執行；但被告以新台幣
伍拾肆萬捌仟玖佰玖拾肆元為原告預供擔保，得免為假執行。
原告其餘假執行之聲請駁回。
    事  實
甲、原告方面：
壹、聲明：
一、被告應給原告新台幣（下同）五十五萬二千三百二十七元，及自起訴狀繕本送達
    翌日即民國九十二年十月二十四日起至清償日止，按年息百分之五計算之利息。
二、原告願供擔保請准宣告假執行。
貳、陳述：
一、原告自八十一年三月九日起受雇於被告公司，擔任企劃部主任，迄九十二年一、
    二月，每月薪資四萬元，惟被告公司於九十二年三月起即短發薪資一萬三千五百
    元，九十二年四、五、六、七月分別短發薪資各一萬五千元、一萬四千五百元、
    二萬三千六百十元及一萬五千元。就被告公司短發薪資行為，原告不同意。曾分
    別於九十二年五月二十七日、六月九日及六月二十四日寄發存證信函催討，被告
    公司均未置理，經原告向台北市政府勞工局申請調處，被告拒絕補發，原告乃於
    九十二年八月八日對被告為終止契約意思表示。為此原告(一)依勞動基準法第二十
    一條、第二十二條第二項規定，請求被告給付自九十二年三月至七月積欠之薪資
    八萬一千六百六十元。(二)依勞動基準法第十四條第四項、第十七條規定，請求被
    告給付資遣費四十六萬元。(三)依勞動基準法第二十一條、第二十二條第二項規定
    ，請求原告給付自九十二年八月一日起至八月八日止，應領之工資為一萬零六百
    六十七元。(四)以上合計為五十五萬二千三百二十七元。
二、對被告抗辯之陳述：
（一）被告辯稱被證一之工作規則為員工績效考核制度，該考核成果即作為升遷調薪
      、分配獎金或紅利依據，並以被證二即九十年及九十一年度績效考核表為降原
      告薪資之憑證，原告否認被證一及被證二得作為調降薪資之根據。因被證一工
      作規則第三十六條規定，並未明訂員工考核得為減薪之依據。被告未與原告議
      定即貿然調降薪，其調降顯屬無據。員工績效考核表分自評部分及主管評定部
      分，究以何者為評定標準，未經載明於工作規則中，況且該考核表皆未經總經
      理簽核，被告執此為調降薪資之依據，原告予以否認。
（二）被告以九十二年五月八日台北市政府勞工局制定之「因應SARS疫情相關勞工權
      益對照表」為減薪依據。惟被告於九十二年三月起即將原告減薪一萬三千五百
      元，相當於自九十二年一月起每月減薪四千五百元，而彼際尚非所謂SARS期間
      。又被告提出上述對照表係建議：「受到SARS疫情衝擊之產業，雇主可與勞方
      協商「減薪」「留職停薪」或「暫時停工」。被告於無SARS疫情時（九十二年
      三月份）即貿然對原告減薪，不僅未告知，更未協商，足徵被告調降原告薪資
      行為，顯屬無據。
（三）被告以被證四資料為減薪憑據，惟查系爭資料之時間為九十二年七月二十三日
      ，與被告貿然將原告減薪之九十二年三月相對照，顯屬不相干，且該事件亦非
      歸責於原告，原告執此以對，足證其執意減薪。
（四）被告以直到九十二年八月二十一日止，原告無故連續曠職九日，依法解雇原告
      。惟原告已發律師函自九十二年八月八日起終止契約，是日被告於收受律師函
      後該公司董事並曾致電原告訴訟代理人就終止契約事件交換意見循求解決之道
      ，但未有共識。勞動契約既經終止，則無連續曠職情事。
（五）被告公司主張原告有業務上過失，就此原告否認之。被告以被證八之繳款單為
      證。惟被證八之支出請款單中所謂「作業有瑕疵，業務員未簽名及總經理蔡」
      部分，均是嗣後添加，原告否認其真正，且依其所發生日期為八十九年或九十
      年，亦與本件無涉。又依該報單中所謂麗珠的報告中提及「春琴姐告知”PUSH
      的機位已經OK”請T／C看電腦OK就以開票。」，而所謂錫蘭的報告中提及「我
      （即錫蘭）就請T／C開票，並請T／C再次確認ABCUS台北的訂位系統，位子仍
      是RQ（即候補）」，依原告所交待，看到電腦OK就可以開票，然OP錫蘭未依規
      定先確認電腦是否為OK即逕行請T／C開票，事後於請T／C確認時始發現電腦上
      是RQ的，此乃OP（錫蘭）之業務過失，與原告無涉。
（六）被告主張依員工績效考核表及因應SARS疫情為調降原告薪資之依據，原告否認
      之。被告主張依被證二員工績效考核表為調降原告薪資之依據，原告否認，蓋
      依九十一年度之考核（即九十年一月至九十年十二月），原告自評為七十三分
      ，被告公司主管評定為六十二分，原告自認該考核徒具形式，遂於九十二年度
      考核時（即九十一年一月至九十一年十二月）自評為六十分以為消極抗議，然
      是年被告公司主管評定為六十五分，因如被告主張依員工績效考核表為調整薪
      資之依據，則原告於九十一年度為六十二分，九十二年度為六十五分，理當加
      薪，卻反遭剋扣薪資，足證被告主張顯不足採。
（七）被告公司以被證六即九十二年四月十四日之公告為調降原告薪資之依據，就此
      更屬無稽。因被告公司未經協議逕自剋扣薪資，原告就未予同意。何況被告公
      司主張是因應SARS疫情全面減薪，並不實在。因遍查該公司告未曾提及SARS情
      事，足徵被告未依勞動條件給付工作報酬，其主張不可採。又被告辯稱為因應
      SARS第二波調降原告薪資，亦乏依據，因被告未依協議即逕自剋扣原告薪資。
（八）被告提出被證十五並主張其已交付九十三年八月份薪資予原告，就此原告否
　　　認之。被證十五薪資表其製作日期為九十二年九月二日，彼際，原告業已離開
　　　被告公司，則該表上由何人代核「甲○○」之章？其章如何而來？均不無疑問
  　　。準此，原告否認被證十五之實質真正。
（九）被告提出被證七之律師函稱：「而八月份之新資，本公司將於九月五日匯入。
　　　」惟卻另於九十二年十二月之答辯狀第五頁第二點主張：「被告無給付原告九
  　　十二年八月一日至八月八日薪資及資遣費之義務。」其二者顯相予盾；又被告
    　亦未提出原告收受證明，準此，就被告主張其業已支付原告九十二年八月份薪
      資予原告事，原告否認之。
參、證據：提出原告九十二年一月至七月之薪資條影本、九十二年五月二十七日、六
    月九日、六月二十四日存證信函影本、台北市政府勞工局勞資爭議協調會紀錄影
    本、律師函影本、中華民國行業標準分類規定影本、適用勞動基準法行業日期一
    覽表影本、勞動基準法適用行業時間表影本、被告公司九十二年五月十九日之臨
    時會議紀錄影本一份及原告於九十二年五月二十六日致函被告公司及該公司李副
    總之回函影本一份等件為證。
乙、被告方面：
壹、聲明：原告之訴駁回；如受不利判決，願供擔保免為假執行之宣告。
貳、陳述：
一、被告調降原告薪資乃於法有據，並未違反勞動契約。
（一）按工資由勞雇雙方議定之。但不得低於基本工資」、「工資應全額給付勞工。
　　　但法令另有規定或勞雇雙方另有約定者，不在此限」，勞動基準法第二十一條
　　　第一項及第二十二條第二項分別著有明文；此所謂雙方議定應於資方決定聘僱
  　　勞方並提出所給付報酬，經勞方為承諾之意思表示時，即可謂符合雙方真意，
    　至於任職期間內資方依公司規定得對員工之薪資予以調整，此乃為其激勵員工
      士氣、確保工作精進之一般企業經營方式，其作用如同軍公教之考績制度，並
      無任何不當之處；況勞資雙方之僱用契約乃雙務契約，薪資乃服勞務之對價，
      依工作表現為薪資調整之標準符雙務契約之本旨及公平原則，若如原告所稱減
      薪須經雙方議定，則加薪前是否也須經雙方議定、員工同意？此顯與人情事理
      不符，是被告依據工作規則第三十六條規定，為所屬員工進行績效考核，以作
      為員工升遷、調薪、分配獎金或紅利之依據，並無不合，其中調薪當然包括調
      增及調減；此外，績效考核係以主管評定結果為依據，原告於任職期間中未曾
      表示任何意見，迄今始予否認，理由並不足採。
（二）原告九十年度之薪資為四萬一千五百元，九十一年度之年度考核因業務上過失
      經調降為三萬九千五百元，九十二年年度之年度考核又因原告再發生業務上失
　　　誤，其薪資經調降為三萬五千元，故原告之薪資自九十二年度起即為三萬五千
　　　元，原告所稱四萬元顯與事實不符。原告九十二年度薪資明細：一月：薪資三
　　　萬九千五百元。二月：薪資三萬九千五百元。三月：經年終考核九十二年度薪
  　　資調降為三萬五千元；並溯及自一月，故一月及二月份各多發薪四千五百元共
　　　九千元之薪資須扣回，是此月實領金額為二萬六千元 (35,000-9,000=26,000)
　　　；四月：薪資三萬五千元，為因應SARS全面減薪百分之三十。故此月實領為二
　　　萬四千五百元；五月：實領為二萬四千五百元。理由同前。六月：實領為一萬
　　　五千八百四十元。因應SARS第二波降薪。七月：實領為二萬四千五百元。因
  　　SARS 疫情趨緩，先予恢復部分薪資。被告調降原告薪資九十二年三月份係年
　　　度調扣薪還，同年四月至七月乃因應SARS疫情，均於法有據，是被告並無積欠
　　  原告九十二年度三月至七月之薪資之情事。
二、原告終止勞動契約，並不合法，縱為合法，亦無請求給付預告工資及資遣費之權
　　利。
（一）被告未積欠任何原告薪資，已如前述，則原告若欲終止兩造勞動契約，自應依
      勞動基準法第十五條第二項準用第十六條第一項規定之期間預告僱主，始為合
      法；又原告自八十一年起即任職於被告，迄今年已逾十年，依法應於三十日前
      預告雇主即被告，雖原告於九十二年八月八日發函予被告表示終止兩造勞動契
      約之意思，但其發生終止效力之時點，應為送達被告後三十日，而非發函之日
      即生終止之效力，故在終止契約之效力尚未生效前，原告與被告間仍有勞動契
      約關係，原告仍應履行勞務，依公司規定準時上下班；迺原告自九十二年八月
      起至同年月二十一日止，即無故曠職達九日，顯未遵守終止契約前應有預告期
      間三十日之規定，是其終止契約既不合法，自不得向雇主即被告請求加發預告
      期間工資及資遣費。
（二）縱認原告終止契約之意思表示合法生效（被告否認之），惟依前揭勞動基準法
      第十五條第二項及第十八條第一項之規定，原告亦不得向雇主即被告請求加發
      預告期間工資及資遣費。
三、被告依法法終止勞動契約，無給付資遣費之義務。
（一）原告自九十二年八月初起即無故曠職，至同月二十號已曠職達九日，已如前述
      ，被告遂於同月十九日寄發號律師函，表示依勞動基準法第十二條第一項第六
      款雇主得不經預告即得終止勞動契約之規定，表達終止之意思表示。是依前述
      勞動基準法第十七條之反而解釋，被告自無給付原告資遣費之義務。
（二）被告調薪乃於法有據，並未違反勞動契約；原告非依法而為終止契約之意思表
      示，並不生效。嗣因無故曠職經被告依法終止與原告間之勞動契約關係在案，
      原告自無向被告請求加發預告期間工資及資遣費之權利，是原告之請求於法無
      據，顯無理由。
參、證據：提出被告公司工作規則影本、員工績效考核表影本二件、台北市政府勞工
    局「因應SARS疫情相關勞工權益對照表」影本一件、原告報告書影本一件、出勤
    資料表影本一件、被告九十二年四月十四日公告影本一件、律師函、被告九十二
    年四月十四日公告影本、SARS發展大事紀及相關報導、薪資表影及行政院勞工委
    員會公告影本等件為證。
丙、本院依職權函詢台北市政府勞工局。
    理  由
一、本件原告起訴主張：原告自八十一年三月九日起受雇於被告公司，擔任企劃部主
    任，嗣三年後晉升為企劃部副理，於九十二年一、二月時，每月薪資為四萬元，
    但被告於九十二年四月至七月期間，分別短發薪資一萬四千五百元至二萬三千六
    百六十元不等，原告並不同意被告短發薪資行為，且曾三次寄發存證信函催討，
    惟被告公司均不置理，經台北市政府勞工局調處，被告仍予拒絕，原告乃發函被
    告公司自九十二年八月八日起終止契約，為此依勞動基準法第二十一條、第二十
    二條第二項規定，請求命被告給付積欠與九十二年八月份薪資九萬二千三百二十
    七元與依同法第十四條第一項第五款雇主未按約發給工作報酬規定終止契約，依
    同條第四項、第十七條規定請求資遣費四十六萬元，合計五十五萬二千三百二十
    七元及遲延利息之判決。
    被告則以：原告目八十一年起進入被告公司任職，自九十年起工作績效考核不佳
    ，由九十年度薪資四萬一千五百元調降為三萬九千五百元，九十二年度又因發生
    業務上失誤，薪資調降為三萬五千元，溯及到九十二年一月開始，原告稱其薪資
    為四萬元與事實不符，因此九十二年三月起被告於原告調降薪資為三萬五千元時
    ，及將同年一、二月多發之九千元自薪資扣回，並無對原告減薪情事，又九十二
    年四月發生SARS傳染病，衝擊旅行業，為因應此一變故乃全面減薪，原告在同年
    四、五月為二萬四千五百元、六月則因應SARS第二波減薪為一萬五千八百四十元
    ，同年七月則回升為二萬四千五百元，被告調降原告薪資，於法有據；又原告於
    九十二年八日至同月二十日連續曠職九日，被告乃依勞動基準法第十二條第一項
    第六款規定不經預告終止雙方間勞動契約，依同法第十八條規定，被告已無給付
    資遣費及預告期間工資之義務，原告之請求並無依據等語，資為抗辯。
三、原告主張其於八十一年三月九日起受雇被告公司，九十二年一、二月每月薪資為
    四萬元，但九十二年三月至七月被告短發薪資八萬一千六百六十元，原告以被告
    違反勞動契約及勞動法令終止兩造勞動契約之事實，業據原告提出九十二年一月
    至七月份之薪資單影本及存證信函影本等件為證。對此並不爭執，惟以右揭情詞
    置辯。兩造所不爭執者為：原告自八十一年三月九日受僱被告公司，被告於九十
    二年三月起有減少發放予原告薪資。兩造所爭執者為：旅行業何時適用勞動基準
    法，被告於九十三年三月起對原告減薪是否有據，原告以被告片面減薪違反勞動
    契約而終止契約是否有據及原告行使終止權是否在除斥期間之內等情。
四、查被告為經營旅行業，有被告公司變更登記表附卷可證（見調解卷第三二頁），
    兩造自八十一年三月九日起即訂立僱傭契約關係，至旅行業是否適用勞動基準法
    ，本院函詢台北市政府勞工局，經該局答覆「中華民國行業標準分類，旅行業係
    歸屬於運輸、倉儲及通信業下之中類運輸輔助業，所以旅行業自七十三年八月一
    日起適用勞動基準法。」等語，是兩造間關於勞務之權利義務關係悉以勞動基準
    法為規範。被告辯稱：行政院勞工委員會於八十七年十二月三十一日公告，將一
    切勞雇關係納入勞動基準法，被告自該公告日前無該法適用云云，並不足採。
五、原告主張九十二年三月至七月止，每月短發薪資，並未經其同意等情，業經原告
    提出九十二年一月至七月之薪資單為證（見原證一），依薪資單顯示，原告於九
    十二年一、二月份薪資均係四萬元，於九十二年三月減薪至二萬六千五百元、四
    月減薪至二萬五千元、五月減薪至二萬五千五百元、六月減薪至一萬六千三百四
    十元、七月減薪至二萬五千元等情，因此原告已提出自九十二年三月份起薪資減
    少之證明。被告對此並未爭執。按工資之議定、調整、計算及給付之日期與方法
    中，於勞動契約應約定之，勞動基準法第七條第三款定有明文，故工資調整，須
    由勞雇雙方互為合意調整。被告既否認係其片面減少原告薪資，自須對此少發薪
    資之原因舉證證明之。被告辯稱：原告於九十年度薪資為四萬一千五百元，九十
    一年度考核因業務上過失經調降為三萬九千五百元，九十二年度又因業務上失誤
    再調降為三萬五千元，九十二年一、二月各給付薪資三萬九千五百元，同年三月
    考核調降薪資為三萬五千元後，乃扣回已發薪資，四至七月月份因SARS疫病而減
    薪等情。然因業務上過失調降薪資，係因原告工作失職受被告公司之懲戒處分，
    應由被告提出懲戒之依據。惟被告提出公司之工作規則（見被證一）、原告九十
    年、九十一年工作績效考核表（見被證二）與原告請款經被告人員在支出請款單
    上註明「作業有瑕疵，業務員未簽名」等字樣影本（見被證八）為證。前述之工
    作規則對於員工獎懲，係規定於第三十一條至第三十三條中，懲戒內容有申誡、
    記過、記大過及解僱等，並未訂定減薪作為雇主懲戒處罰手段。又同工作規則之
    績效考核章中，於第三十六條規定「本公司為期激勵士氣，確保工作精進，定時
    辦理員工考核，作為升遷、調薪、分配獎金或紅利之依據。」，亦未明訂員工考
    核得為減薪之依據。再者，原告九十年、九十一年度績效考表顯示在「積極主動
    、個人品德操守、禮貌、服務精神、出勤狀況」等欄項，原告之主管以「good」
    或「o.k」評定，在「工作效率、專業能力」欄中表示「時而發生輕重緩急無法
    分辨狀況」或「較適合單一或少種類之產品之多樣操作，變化產品操作應變能力
    較缺乏」，在敬業精神欄中主管評定「似較適合變動性較低之工作內容」，在創
    新潛力欄中則評定「網頁美編方面較有美感及投入之興趣與能力」等，而支出請
    款單上註明作業有瑕疵等，亦僅係提示原告經手是項產品之缺失，均未顯示主管
    對其有不適任認應予懲戒而可為減薪之建議，此外被告亦未提出對原告減薪處分
    之人事評議紀錄，是上開證據均不足以證明被告有調降薪資之權限。另被告提出
    台北市政府勞工局制定之「因應SARS疫情相關勞權益對照表」為其九十二年四月
    全面減薪百分之七十之依據（見被證三），但該對照表係九十二年五月二十八日
    訂立，且對照表係建議雇主與勞工協商減薪等語，被告如因SARS疫情衝擊而為減
    薪時，應予勞工協商，但被告未提出任何協商紀錄證明，且此與九十二年三月溯
    及至九十二年一月減薪無關。基上事證，被告對原告為調降減薪之舉，係片面擅
    自為之。原告謂被告未經其同意即貿然調降薪資，自屬有據。
六、被告調整薪資既未予原告協商，而其辯稱調降原告係屬有據，並無任何證明；是
    則原告主張被告違反勞動契約減薪，於九十二年八月八日依勞動基準法第十四條
    第一項第五款規定。對被告為終止勞動契約之意思表示（見被證七），應可採信
    。被告雖辯稱原告任職十年，應於三十日前預告終止，伊於九十二年八月八日送
    達終止意思表示亦應自送達後三十日才生終止效力，原告於同年八月九日至二十
    日曠職九日，被告對原告為終止契約始為合法云云。按勞動基準法第十四條第一
    項第五款勞工終止勞動契約之規定，未定有應經預告雇主之前置程序，被告辯稱
    原告應於三十日前預告被告始有終止效果，於法未合。
七、綜上所述，原告主張被告減薪違反勞動契約，終止雙方之勞動契約，應為可取。
    被告抗辯被告因業務疏失而調降原告薪資及嗣原告連續曠職九日等情，並不足採
    。茲依原告請求給付短發薪資及資遣費說明如下：(1)請求給付積欠薪資九十二年
    三月份短發薪資一萬三千五百元（40,000-26,500=13,500）、四月份短發薪資一
    萬五千元（40,000-25,000=15.000)、五月份短發薪資一萬四千五百元（
    40,000-25,500= 14,500）、六月份短發二萬三千六百六十元（40,000-16,340=
    23,660）、七月份短發一萬五千元（40,000-25,000=15,000），合計八萬一千六
    百六十元。(2)九十二年八月份，原告於當月一日至八日尚在被告公司任職，被告
    亦應給付該月份薪資即一萬零六百六十七元〈（40,000÷30)×8=10,666.66〉。
    (3)請求發給付資遣費原告自八十一年三月九日受僱被告公司，於九十二年八月八
    日終止契約，年資為十一年五月，而其離職前六月平均工資，依前述應為四萬元
    ，資遣費為四十五萬六千六百六十六元（40,000×11+40,000×5/12=456,666.66
    ）。(4)前開三者合計為五十四萬八千九百九十四元（81,660+10,667+456,667=
    548,994）。從而，原告基於勞動基準法第二十一條、第二十二條第二項請求給
    付短發薪資及依同法第十四條第一項第五款、第四項、第十七條規定發給資遣費
    合計五十四萬八十九百九十四元自起訴狀繕本送達翌日起至清償日止按年息百分
    之五計算之利息，為有理由，應予准許。逾此範圍，不應准許。
八、兩造陳明願供擔保聲請准予宣告假執行及免為假執行，經核原告勝訴分，合於法
    律規定，爰分別酌定相當之擔保金額准許之，原告其餘假執行之聲請，因訴之駁
    回而失所依據，不予准許。
九、結論：本件原告之訴為一部有理由、一部無理由，依民事訴訟法第七十九條、第
    三百九十條第二項、第三百九十二條第二項，判決如主文。
中　　　華　　　民　　　國　　九十三　　年　　　七　　　月　　　十三　　日
                    　　　　　　勞工法庭  法  官    李維心
正本係照原本作成
如對本判決上訴，須於判決送達後廿日內向本院提出上訴狀
中　　　華　　　民　　　國　　九十三　　年　　　七　　　月　　　十三　　日
                                          書記官    林梅珍
